【裁判字號】    89,訴,285
【裁判日期】    890501
【裁判案由】    妨害自由
【裁判全文】
臺灣臺南地方法院刑事判決                          八十九年度訴字第二八五號
    公  訴  人  臺灣台南地方法院檢察署檢察官
    被      告  乙○○
右列被告因妨害自由案件，經檢察官提起公訴 (八十八年度偵字第一四三一九號），
本院判決如左：
    主  文
乙○○以強暴使人行無義務之事，處拘役拾日，如易科罰金以佰元折算壹日。
    事  實
一、乙○○與甲○○原係舊識，乙○○於民國八十八年十一月六日凌晨零時許，與甲
    ○○共同至台南市東門圓環附近吃完宵夜後，乙○○以機車載同吳女返家，途經
    台南市○○路十三號前，乙○○要求吳女與其至崇學路旁之公園聊天，吳女不從
    ，自行下車欲步行返家。乙○○見甲○○下車，停車並緊追在後，要求載吳女回
    家，然為吳女所拒，乙○○即拉住甲○○手臂，以強暴方法將吳女自騎樓下拖行
    約五公尺至馬路上，使吳女行無義務之事，並出手毆打吳女致其受傷（傷害部分
    已撤回告訴）。乙○○看甲○○受傷後，回頭去牽機車，甲○○趁機在附近躲藏
    ，並伺機自行回家。
二、案經甲○○訴由台南市警察局第一分局報請台灣台南地方法院檢察署檢察官偵查
    起訴。
    理  由
一、訊據被告乙○○固不否認於右揭時地毆打告訴人甲○○，惟矢口否認有何妨害告
    訴人自由之犯行，辯稱：伊與告訴人很熟，不知告訴人為何不願意跟伊回去，所
    以才問她要不要伊載，伊沒有拉告訴人，告訴人手臂的傷是毆打她時拉扯中受傷
    的云云。惟查，右揭事實業據告訴人指訴綦詳，告訴人因被拉扯致手臂瘀傷、扭
    傷，亦有證人即慈心國術館負責人陳榮達於偵查中證述明確，依告訴人受傷之部
    位，足認被告確有以強暴手段拉扯告訴人數公尺之犯行。被告所辯未強拉告訴人
    云云，顯係事後卸責之詞，不足採信。
二、核被告所為，係犯刑法第三百零四條第一項之罪。按「刑法第三百零二條之妨害
    自由罪，既係以私行拘禁為其非法剝奪人行動自由之例示，則本罪在性質上，其
    行為自須持續相當之時間，始足當之，倘若其目的在使人行無義務之事，僅有瞬
    間之拘束，則屬同法第三百零四條之範圍，不構成上開剝奪行動自由罪。本件依
    原判決之認定，上訴人吳水黃擬向黃裕盛索債未遇，於要求黃妻林香如一同外出
    尋找黃某被拒，即拖住林香如胸前衣服，強往外拉二、三公尺，嗣林香如之女黃
    靖玲打電話報警，始悻然離去等情，若果非虛，此種拖人二、三公尺之行為，其
    於妨害行動之時間上，如何具備相當之持續性，原判決未予說明，乃竟以非法方
    法剝奪人之行動自由相繩，已有可議。」，最高法院著有七十五年度台上字第六
    八五七號判決足資參照。查被告為男子、體型壯碩，告訴人為女子、體型嬌小，
    被告強拉告訴人約五公尺後，動手毆打告訴人，嗣見告訴人受傷後即回頭去牽停
    在一個紅綠燈遠的機車，足認被告並無以私行拘禁或以其他非法方法剝人之行動
    自由之犯意，只是用拉扯之強暴方式，瞬間拘束告訴人行動自由，否則被告不會
    放著告訴人留在原地，回頭牽車，以被告之身材，亦不可能非法剝奪告訴人自由
    未遂。公訴人認被告所為係犯刑法第三百零二條第三項、第一項之妨害自由罪未
    遂，起訴法條尚有未洽，應予變更。爰審酌被告犯罪之動機、手段、目的、犯罪
    後之態度，及告訴人當庭表示願原諒被告等一切情狀，量處如主文所示之刑，並
    諭知易科罰金之折算標準，以資懲儆。
三、據上論斷，應依刑事訴訟法第二百九十九條第一項前段、第三百條，刑法第三百
    零四條第一項、第四十一條，罰金罰鍰提高標準條例第一條前段、第二條，判決
    如主文。
中    華    民    國      八十九      年      五      月      一      日
                                  臺灣臺南地方法院刑事第四庭
                                          法  官  張  麗  娟
右正本證明與原本無異
如不服本判決，應於判決送達後十日內，向本院提出上訴狀。
                                          書記官  陳  怡  吟
中    華    民    國      八十九      年      五      月      一      日
附錄法條：
刑法第三百零四條
  以強暴、脅迫使人行無義務之事或妨害人行使權利者，處三年以下有期徒刑、拘役
  或三百元以下罰金。


司法院資訊處製作；財團法人民間司法改革基金會備份。
